臺灣臺南地方法院新市簡易庭民事簡易判決
110年度新簡字第549號
原      告  黃聰文  
被      告  曾帷宸  

上列當事人間請求損害賠償(交通)事件，經本院於民國111年1月
14日言詞辯論終結，判決如下：
    主      文
被告應給付原告新臺幣86,617元。
原告其餘之訴駁回。
訴訟費用新臺幣1,440元，由被告負擔新臺幣920元，餘由原告負
擔。
本判決原告勝訴部分得假執行。
    事實及理由
一、被告經合法通知，無正當理由，未於言詞辯論期日到場，核
    無民事訴訟法第386條各款所列情形，爰依原告之聲請，由
    其一造辯論而為判決。
二、原告起訴主張：
  ㈠被告於民國109年11月14日21時9分許，酒後無照駕駛車牌號
    碼000-0000號自用小客車，行經臺南市○○區○○里○○○000號旁
    ，因酒後操控車輛能力驟降，無力注意車道行向及車前狀況
    ，不慎撞擊原告所有並停放於該處路旁之車牌號碼000-0000
    號自用小客車（下稱A車）、ASV-3252號自用小客貨車（下
    稱B車），致A、B車受損。而A車係原告以新臺幣(下同)5萬
    元購買之中古車，因受損嚴重無法維修遂予以報廢；B車經
    維修廠估價，預估維修費用為86,200元，故被告應賠償原告
    A車報廢所生之損失，及B車之維修費用，爰依侵權行為之法
    律關係提起本件訴訟。
  ㈡並聲明：被告應給付原告136,200元。
三、被告經合法通知，未於言詞辯論期日到庭，亦未提出書狀為
    任何陳述或答辯。
四、本院得心證之理由:
  ㈠按因故意或過失，不法侵害他人之權利者，負損害賠償責任
    ；汽車、機車或其他非依軌道行駛之動力車輛，在使用中加
    損害於他人者，駕駛人應賠償因此所生之損害，民法第184
    條第1項前段、第191條之2前段分別定有明文。查原告主張
    之上揭事實，業據其提出中古汽車（介紹買賣）合約書、臺
    南市政府警察局新化分局交通分隊道路交通事故當事人登記
    聯單、車輛維修估價單、A、B車之車輛行車執照等資料影本
    為證，核與所述情節大致相符，並經本院依職權調取系爭交
    通事故案卷全卷核閱無誤，堪信原告之上揭主張為真實。是
    被告對系爭車禍之發生，顯有過失，且其過失行為與A、B車
    受有損害之結果具相當因果關係甚明。準此，被告應負侵權
    行為損害賠償責任，堪以認定。
  ㈡又不法毀損他人之物者，被害人得請求賠償其物因毀損所減
    少之價額；負損害賠償責任者，除法律另有規定或契約另有
    訂定外，應回復他方損害發生前之原狀；債權人得請求支付
    回復原狀所必要之費用，以代回復原狀；不能回復原狀或回
    復顯有重大困難者，應以金錢賠償其損害，民法第196條、
    第213條第1項、第3項、第215條分別定有明文。另依民法第
    196條請求賠償物被毀損所減少之價額，得以修復費用為估
    定之標準，但以必要者為限。例如：修理材料以新品換舊品
    ，應予折舊（最高法院77年5月17日第9次民事庭會議決議參
    照）。經查：
　⒈A車部分：
　　查A車已經報廢無支出維修費用，為原告陳述在卷，而依原
    告提出之中古汽車（介紹買賣）合約書所載，A車為原告於1
    09年5月22日以5萬元價格購入之中古汽車，參酌A車為90年5
    月間出廠，有A車行車執照附卷可憑，至109年11月14日發生
    系爭車禍時已達19年6個月之久，早已超過行政院所頒固定
    資產耐用年數表及固定資產折舊率表，非運輸業用客車之耐
    用年數為5年甚久，且A車事故發生後經原告自陳以7,000元
    報廢而未支出修復費用，故本院認原告主張A車之受損金額
    為3萬元，尚屬適當。
　⒉B車部分：
　　本件原告主張B車修復費用共計86,200元，經核其中含零件
    部分35,500元、工資部分29,700元、烤漆部分19,500元、拖
    車費部分1,500元，有車輛維修估價單在卷可稽，是本件原
    告以修理費作為損害賠償之依據時，自應將零件折舊部分予
    以扣除，始為合理。而依行政院所頒固定資產耐用年數表及
    固定資產折舊率表，非運輸業用客車、貨車之耐用年數為5
    年，依平均法計算其折舊結果（即以固定資產成本減除殘價
    後之餘額，按固定資產耐用年數表規定之耐用年數平均分攤
    ，計算折舊額），每年折舊率為5分之1，並參酌營利事業所
    得稅查核準則第95條第6項規定「固定資產提列折舊採用定
    率遞減法者，以1年為計算單位，其使用期間未滿1年者，按
    實際使用之月數相當於全年之比例計算之，不滿1月者，以1
    月計」之規定。而B車為85年6月間出廠，有行車執照影本在
    卷可按，至109年11月14日發生系爭車禍時，使用約24年5個
    月，雖已超過耐用年限，但B車於車禍發生時仍正常使用中
    ，足見B車之零件應仍耐用，難認其零件已無殘餘價值，如
    超過耐用年限之部分仍依定率遞減法繼續予以折舊，則與固
    定資產耐用年限所設之規定不符。又所得稅法第51條「固定
    資產之折舊方法，以採用平均法、定率遞減法或工作時間法
    為準則。上項方法之採用及變換，準用第44條第3項之規定
    ；其未經申請者，視為採用平均法」，及該法施行細則第48
    條第1款「固定資產之折舊方法，採平均法者以固定資產成
    本減除殘價後之餘額，按固定資產耐用年數表規定之耐用年
    數平均分攤，計算其每期折舊額」之規定，本院認採用平均
    法計算其最後1年折舊後之殘值作為汽車殘餘價值應屬合理
    。經核上開估價單所示，零件部分之支出計為5,917元【計
    算式：35,500/(5+1)＝5,917（小數點以下四捨五入）】，連
    同前述工資部分29,700元、烤漆部分19,500元、拖車費部分
    1,500元，總計為56,617元。
五、從而，原告依侵權行為之法律關係，訴請被告應給付原告86
    ,617元（即A車之受損價值3萬元+B車維修費56,617元），為
    有理由，應予准許；逾此部分之請求，為無理由，應予駁回
    。
六、按各當事人一部勝訴、一部敗訴者，其訴訟費用，由法院酌
    量情形，命兩造以比例分擔或命一造負擔，或命兩造各自負
    擔其支出之訴訟費用；法院為終局判決時，應依職權為訴訟
    費用之裁判，民事訴訟法第79條、第87條第1項分別定有明
    文。查本件訴訟費用為1,440元（即第一審裁判費），本院
    審酌兩造勝、敗訴之比例等情，認應由被告負擔920元，餘
    由原告負擔，較為合理。
七、本判決原告勝訴部分，係就民事訴訟法第427條規定適用簡
    易程序所為被告敗訴之判決，依同法第436條第2項準用第38
    9條第1項第3款規定，應依職權宣告假執行。
八、結論：本件原告之訴為一部有理由、一部無理由。爰依民事
    訴訟法第436條第2項、第385條第1項前段、第79條、第87條
    第1項、第389條第1項第3款，判決如主文。
中　　華　　民　　國　　111 　年　　2 　　月　　10　　日
                    新市簡易庭  法  官  曾仁勇
以上正本係照原本作成。
如不服本判決，應於判決送達後20日內，向本院提出上訴狀並表
明上訴理由，如於本判決宣示後送達前提起上訴者，應於判決送
達後20日內補提上訴理由書（須附繕本）。
如委任律師提起上訴者，應一併繳納上訴審裁判費。
中　　華　　民　　國　　111 　年　　2 　　月　　10　　日
                                書記官  吳佩芬